【裁判字號】    99,訴,580
【裁判日期】    990430
【裁判案由】    毒品危害防制條例
【裁判全文】
臺灣臺北地方法院刑事判決               99年度訴字第580號
公  訴  人  臺灣臺北地方法院檢察署檢察官
被      告  甲○○
上列被告因違反毒品危害防制條例案件，經檢察官提起公訴（99
年度毒偵字第236號），被告於準備程序中就被訴事實為有罪之
陳述，經本院合議庭裁定改行簡式審判程序審理，判決如下：
    主  文
甲○○施用第一級毒品，累犯，處有期徒刑捌月。扣案如附表編
號一所示之物均沒收銷燬之。扣案如附表編號二所示之物均沒收
。又施用第二級毒品，累犯，處有期徒刑陸月。扣案如附表編號
三至五所示之物均沒收。應執行有期徒刑壹年。扣案如附表編號
一所示之物均沒收銷燬之。扣案如附表編號二至五所示之物均沒
收。
    事  實
一、甲○○前於民國87、88年間，先後二次因施用毒品案件，依
    臺灣板橋地方法院87年度毒聲字第1144號裁定、88年度毒聲
    字第2857號裁定送觀察、勒戒後，均認無繼續施用毒品之傾
    向，而由臺灣板橋地方法院檢察署檢察官分別於87年8月31
    日以87年度偵字第16663號及88年7月27日以88年度偵緝字第
    1200號為不起訴處分確定。復於90年間，因犯施用第一級毒
    品案件，由臺灣臺北地方法院檢察署檢察官以91年毒偵字第
    909號提起公訴並聲請強制戒治，經本院以91年度訴字第614
    號判處有期徒刑8月確定，並依本院91年度毒聲字第1191號
    裁定令入戒治處所施以強制戒治，嗣本院以92年度毒聲字第
    223號裁定停止戒治，所餘期間付保護管束。於90年間所犯
    贓物案件，經臺灣高等法院以91年度上易字第3216號判處有
    期徒刑6月確定，並經同法院就上開施用第一級毒品及贓物
    案件，以93年度聲字第167號裁定應執行刑為有期徒刑1年。
    甲○○於上開停止戒治付保護管束期間，因違反保護管束應
    遵守事項情節重大，經本院以92年度毒聲字第1502號撤銷停
    止戒治，應執行所餘強制戒治殘刑6月9日，自92年12月1日
    開始執行，於93年1月9日因92年7月9日修正公布之毒品危害
    防制條例施行，而依法釋放，自93年1月9日入監執行上開有
    期徒刑1年，於93年11月28日執行完畢，接續執行其另於92
    年間所犯施用第一級毒品罪、施用第二級毒品二案，分別經
    本院以92年度訴字第1788號、臺灣桃園地方法院以93年度訴
    字第100號各判處有期徒10月及6月，並經臺灣桃園地方法院
    以93年度聲字第2125號裁定執行刑為有期徒刑1年3月，迄94
    年5月19日假釋出監，假釋期滿日期為95年2月4日。甲○○
    復於94年間再犯施用毒品案件，經本院以94年度訴字第1504
    號判決判處有期徒刑10月及8月，並定應執行刑為有期徒刑1
    年4月確定，嗣經本院以96年度聲減字第499好裁定減刑後定
    執行刑為有期徒刑8月，並於96年7月16日縮刑期滿執行完畢
    （構成累犯）。
二、詎甲○○仍不知悛悔，復分別基於施用第一級毒品海洛因（
    下稱海洛因）及第二級毒品甲基安非他命（下稱甲基安非他
    命）之犯意，先於98年11月22日晚間21時許，在其位於臺北
    市○○區○○路153巷50弄13號住處內，以將海洛因粉末摻
    生理食鹽水放入其所有附表編號二所示之注射針筒後，再以
    注射方式，施用海洛因一次，及接著以將甲基安非他命粉末
    置於其所有附表編號四、五所示之玻璃球吸食器內，搭配其
    所有附表編號三所示之軟管使用，再於玻璃球下方點火燒烤
    產生煙霧後加以吸用之方式，施用甲基安非他命一次。嗣於
    98 年11月23日11時許，在上址住處同意員警搜索而查獲，
    並扣得如附表所示之物。經警採其尿液送驗結果，呈嗎啡、
    甲基安非他命、安非他命陽性反應。
三、案經臺北市政府警察局文山分局報請臺灣臺北地方法院檢察
    署檢察官偵查起訴。
    理  由
一、認定犯罪事實所根據的證據及理由：
（一）前揭事實，業據被告甲○○於本院審理中供承不諱，而其
      於上開時、地為警查獲後所採尿液，經送臺灣尖端先進生
      技醫藥股份有限公司以EIA酵素免疫分析法初步檢驗，再
      以GC/MS氣相層析質譜儀法確認檢驗結果，確均呈嗎啡及
      甲基安非他命、安非他命類陽性反應乙節，亦有該公司98
      年11月30日濫用藥物檢驗報告、臺北市政府警察局偵辦毒
      品案件尿液檢體委驗單（尿液檢體編號027512）各一份附
      卷可稽。此外，復有附表編號一所示之第一級毒品海洛因
      2包扣案可佐。而經送往交通部民用航空局航空醫務中心
      鑑定結果，確屬第一級毒品海洛因乙節，有該中心於98
      年12月7日航藥鑑字第0986133號鑑定書在卷可憑。被告之
      自白既有上開證據足資補強，應堪信為真實。綜上，本案
      事證明確，被告犯行堪以認定。
（二）關於本件被告係於強制戒治執行完畢釋放後五年後再犯，
      公訴人起訴程序是否符合法定程序要件，茲說明如下：
    1.按毒品危害防制條例於92年7月9日修正公布，自93年1月9
      日施行，其中第20條、第23條將施用毒品之刑事處遇程式
      區分為「初犯」、「5年內再犯」、「5年後再犯」。依其
      立法理由之說明：「初犯」，經觀察、勒戒或強制戒治，
      應為不起訴處分或不付審理之裁定；經觀察、勒戒或強制
      戒治執行完畢釋放後，「5年內再犯」者，因其再犯率甚
      高，原實施之觀察、勒戒及強制戒治既已無法收其實效，
      爰依法追訴或裁定交付審理。至於經觀察、勒戒或強制戒
      治執行完畢釋放後，「5年後再犯」者，前所實施之觀察
      、勒戒或強制戒治已足以遮斷其施用毒品之毒癮，為期自
      新及協助其斷除毒癮，仍適用「初犯」規定，先經觀察、
      勒戒或強制戒治之程式。從而依修正後之規定，僅限於「
      初犯」及「5年後再犯」二種情形，始應先經觀察、勒戒
      或強制戒治程序。倘被告於5年內已再犯，經依法追訴處
      罰，縱其第3次（或第3次以上）再度施用毒品之時間，在
      初犯經觀察、勒戒或強制戒治執行完畢釋放5年以後，已
      不合於「5年後再犯」之規定，且因已於「5年內再犯」，
      顯見其再犯率甚高，原實施觀察、勒戒或強制戒治，已無
      法收其實效，即應依該條例第10條處罰（最高法院97年度
      第5次刑事庭會議決議參照）。
    2.經查，被告有如事實欄一所載觀察勒戒、強制戒治及施用
      毒品犯行等情，有臺灣高等法院被告前案紀錄表在卷可考
      ，是被告本案施用毒品之犯行已屬「三犯以上」，雖被告
      犯本案之時間，距離前開觀察、勒戒及強制戒治執行完畢
      已逾5年，惟被告在上開觀察、勒戒執行完畢後之5年內，
      既已再犯施用毒品罪，並經追訴、處罰，揆諸前揭說明，
      顯見其再犯率甚高，原實施觀察、勒戒或強制戒治，已無
      法收其實效，因此本件公訴人起訴程序符合上開規定，被
      告本次之施用第一、二級毒品犯行，依法本院自得予以審
      判，附此敘明。
（三）綜上，本案事證已臻明確，被告犯行洵堪認定，應依法論
      科。
二、論罪科刑部分：
（一）按海洛因、甲基安非他命分別係毒品危害防制條例第2條
      第2項第1款、第2款所定之第一級、第二級毒品，故核被
      告所為，係犯上開條例第10條第1項之施用第一級毒品罪
      及同條第2項之施用第二級毒品罪。其為施用第一級毒品
      海洛因、第二級毒品甲基安非他命而持有毒品之行為，皆
      為其施用之高度行為所吸收，不另論罪。其所犯上開二罪
      間，犯意各別、行為互殊，應予分論併罰。
（二）查被告有事實欄一所載之犯罪前科執行情形，有臺灣高等
      法院被告全國前案紀錄表在卷可稽，其受有期徒刑執行完
      畢後，5年內故意再犯有期徒刑以上之各罪，皆為累犯，
      均應依刑法第47條第1項之規定，加重其刑。
（三）量刑理由：
      爰審酌被告於受觀察、勒戒、強制戒治後，猶另萌施用毒
      品之犯意，再犯施用毒品，顯見其戒除毒癮之意志薄弱，
      且未衷心悛悔，本應重懲，惟念及其施用毒品僅戕害其自
      己身心，並無加害他人，且其犯後坦承犯行，態度尚稱良
      好，併參酌其犯罪動機、目的、手段等一切情狀，分別量
      處如主文所示之刑，並定其應執行之刑，以資懲儆。
（四）沒收部分：
      又扣案如附表編號一所示之物，經鑑定結果具第一級毒品
      海洛因成分，已認定如前，應依毒品危害防制條例第18條
      第1項前段之規定，諭知沒收銷燬之。又扣案如附表編號
      二至編號五所示之物，係被告所有供（但非專供）施用毒
      品所用之物乙節，業經被告自承在卷（見審卷第31頁以下
      ），均應依刑法第38條第1項第2款規定宣告沒收。
三、據上論斷，應依刑事訴訟法第273條之1第1項、第299條第1
    項前段，毒品危害防制條例第10條第1項、第2項、第18條第
    1項前段，刑法第11條前段、第47條第1項、第51條第5款、
    第38條第1項第2款，判決如主文。
本案經檢察官蘇維達到庭執行職務。
中    華    民    國    99    年    4    月     30    日
                  刑事第十一庭法  官   顧正德
上正本證明與原本無異。
如不服本判決應於收受送達後10日內向本院提出上訴書狀，並應
敘述具體理由；其未敘述上訴理由者，應於上訴期間屆滿後20日
內向本院補提理由書（均須按他造當事人之人數附繕本）「切勿
逕送上級法院」。
                              書記官    郭錦賢
中    華    民    國    99    年    4     月    30    日
毒品危害防制條例第11條
持有第一級毒品者，處 3 年以下有期徒刑、拘役或新臺幣 5 萬
元以下罰金。
持有第二級毒品者，處 2 年以下有期徒刑、拘役或新臺幣 3 萬
元以下罰金。
持有第一級毒品純質淨重十公克以上者，處 1 年以上 7 年以下
有期徒刑，得併科新臺幣 1 百萬元以下罰金。
持有第二級毒品純質淨重二十公克以上者，處 6 月以上 5 年以
下有期徒刑，得併科新臺幣 70 萬元以下罰金。
持有第三級毒品純質淨重二十公克以上者，處 3 年以下有期徒
刑，得併科新臺幣 30 萬元以下罰金。
持有第四級毒品純質淨重二十公克以上者，處 1 年以下有期徒
刑，得併科新臺幣 10 萬元以下罰金。
持有專供製造或施用第一級、第二級毒品之器具者，處 1 年以
下有期徒刑、拘役或新臺幣 1 萬元以下罰金。
附表：
┌──┬────────────────────┬──┐
│編號│               物品名稱                 │數量│
├──┼────────────────────┼──┤
│ 一 │第一級毒品海洛因（總毛重1.745公克、淨重1│2包 │
│    │.265公克、驗後餘重1.263公克）           │    │
├──┼────────────────────┼──┤
│ 二 │注射針筒                                │5支 │
├──┼────────────────────┼──┤
│ 三 │軟管                                    │1支 │
├──┼────────────────────┼──┤
│ 四 │安非他命吸食器（簡易型軟管及玻璃球）    │1組 │
├──┼────────────────────┼──┤
│ 五 │玻璃球                                  │1個 │
└──┴────────────────────┴──┘

司法院資訊處製作；財團法人民間司法改革基金會備份。
